【裁判字號】    98,訴,1868
【裁判日期】    980831
【裁判案由】    槍砲彈藥刀械管制
【裁判全文】
臺灣板橋地方法院刑事判決              98年度訴字第1868號
公  訴  人  臺灣板橋地方法院檢察署檢察官
被      告  甲○○
                    （另案於臺灣臺北監獄臺北分監執行）
指定辯護人  義務辯護人  高雪琴律師
上列被告因違反槍砲彈藥刀械管制條例案件，經檢察官提起公訴
（98年度偵字第7056號），本院判決如下：
    主  文
甲○○未經許可，寄藏可發射子彈具有殺傷力之空氣手槍，累犯
，處有期徒刑壹年柒月，併科罰金新臺幣貳萬元，罰金如易服勞
役，以新臺幣壹仟元折算壹日。
扣案之空氣手槍壹支（槍枝管制編號：0000000000號
）、ＣＯ２鋼瓶壹瓶、鋼珠子彈壹包及彈簧貳條均沒收。
    事  實
一、甲○○：(一)於民國95年間，因違反毒品危害防制條例案件，
    經臺灣臺北地方法院以95年度簡字第2335號判決判處有期徒
    刑6 月確定，復經同法院以96年度聲減字第638 號裁定減為
    有期徒刑3 月確定，送監執行於97年6 月5 日縮刑期滿執行
    完畢；(二)於96年間，因違反槍砲彈藥刀械管制條例案件，經
    本院以96年度訴字第854 號判決判處有期徒刑2 年，併科罰
    金新臺幣60,000元，如易服勞役，以新臺幣1,000 元折算1
    日，經臺灣高等法院以97年度上訴字第1848號判決駁回上訴
    ，再經最高法院以97年度臺上字第3948號判決駁回上訴確定
    ；(三)於同年間，因違反毒品危害防制條例案件，經臺灣臺北
    地方法院以96年度易字第1219號判決判處有期徒刑7 月確定
    ，復經同法院以96年度聲減字第2147號裁定減為有期徒刑3
    月又15日確定；(四)於同年間，又因違反毒品危害防制條例案
    件，經本院以96年度簡字第5176號判決判處有期徒刑6 月，
    減為有期徒刑3 月，經本院以96年度簡上字第889 號判決駁
    回上訴確定；前開(二)至(四)所示之數罪刑，復經臺灣高等法院
    以98年度聲字第830 號裁定定應執行有期徒刑2 年3 月，併
    科罰金新臺幣60,000元，如易服勞役，以新臺幣1,000 元折
    算1 日（現送監執行中）。詎其猶不知悔改，明知可發射子
    彈具有殺傷力之空氣手槍，係槍砲彈藥刀械管制條例所列管
    之槍砲，非經中央主管機關許可，不得無故持有、寄藏，竟
    基於寄藏可發射子彈具有殺傷力之空氣手槍之犯意，於98年
    2 月初某日，在其位於臺北縣中和市○○路○ 段128 巷33弄
    9 之1 號6 樓頂樓加蓋之居所，收受綽號「小樹」之真實姓
    名年籍不詳之成年男子所交付之可發射子彈具有殺傷力之空
    氣手槍1 支（槍枝管制編號：0000 000000 號）及CO2 鋼瓶
    1 瓶、彈簧2 條等物，將之寄藏於其前開居所內，旋於98年
    2 月中旬某日，將上開物品放置在其所有之黑色電腦包中，
    再將之藏放在不知情之友人陳威霖位於臺北縣新店市○○路
    23號7 樓之住處。嗣於98年2 月27日2 時50分許，在其前開
    頂樓加蓋之居所，因另案通緝而為警查獲時，在其前開所為
    寄藏可發射子彈具有殺傷力之空氣手槍之犯罪未被有偵查權
    之機關或公務員發覺前，甲○○即主動向有偵查權限之員警
    申告自己上述寄藏可發射子彈具有殺傷力之空氣手槍之事實
    ，並告知員警其將空氣手槍藏放在前揭不知情之友人陳威霖
    之住處，員警即據以前往陳威霖之住處，扣得前開空氣手槍
    1 支、CO2 鋼瓶1 瓶及彈簧2 條等物，甲○○並聽受本件裁
    判。
二、案經甲○○自首及臺北縣政府警察局永和分局報請臺灣板橋
    地方法院檢察署檢察官偵查起訴。
    理  由
壹、證據能力：
一、證人陳威霖於警詢、偵查中之陳述：
  (一)按被告以外之人於審判外之陳述，雖不符刑事訴訟法第159
    條之1 至之4 之規定，而經當事人於審判程序同意作為證據
    ，法院審酌該言詞陳述或書面陳述作成時之情況，認為適當
    者，亦得為證據。當事人、代理人或辯護人於法院調查證據
    時，知有第159 條第1 項不得為證據之情形，而未於言詞辯
    論終結前聲明異議者，視為有前項之同意，刑事訴訟法第15
    9 條之5 定有明文。查證人陳威霖於警詢時所為之陳述，雖
    係被告以外之人於審判外之陳述，然被告甲○○及其辯護人
    迄本院言詞辯論終結前並未聲明異議，復經本院審酌其陳述
    作成時之情況，並無非出於自由意願而為陳述或遭違法取證
    及顯有不可信之情況，認以之作為證據為適當，依前揭規定
    ，自應有證據能力。
  (二)按被告以外之人於偵查中向檢察官所為之陳述，除顯有不可
    信之情況者外，得為證據，刑事訴訟法第159 條之1 第2 項
    定有明文。查證人陳威霖於偵查中向檢察官所為之陳述，已
    依法具結證言，有訊問筆錄及結文1 紙存卷可佐，且被告及
    其辯護人迄本院言詞辯論終結前亦未聲明異議，再者，陳威
    霖僅係陳述被告藏放物品之經過，衡情檢察官亦無以不當方
    法而為取供之必要，益徵陳威霖於偵查中之指訴並無顯不可
    信之情況，依刑事訴訟法第159 條之1 第2 項規定，其於偵
    查中之陳述，自得為本案之證據，應有證據能力。
二、槍彈鑑定書：
    卷附之內政部警政署刑事警察局98年3 月17日刑鑑字第0980
    028045號槍彈鑑定書1 份（見偵查卷第46至47頁），性質上
    雖屬被告以外之人於審判外之書面陳述，然係由司法警察等
    偵查輔助人員於案件未移送檢察官偵辦前之調查犯罪階段，
    依據檢察長之概括授權，先行將查扣之槍砲、彈藥等證物送
    請檢察機關預先核定之專責鑑定人或鑑定機關實施鑑定，基
    於檢察一體原則，該鑑定人或鑑定機關亦應視同受承辦檢察
    官所選任或囑託而執行鑑定業務，其等所出具之書面鑑定報
    告，應屬刑事訴訟法第206 條所定之傳聞例外情形，且被告
    及其辯護人迄於本院言詞辯論終結前均未聲明異議，經本院
    審酌前開書面陳述作成時之情況，認為適當，應有證據能力
    。
三、查獲照片：
    卷附之查獲照片2 幀（見偵查卷第25頁），性質上乃係以相
    機拍照此種機械之方式所留存之影像，並非被告以外之人於
    審判外所為之言詞或書面陳述，亦即非屬供述證據，又非文
    書證據，自不受刑事訴訟法規定之傳聞法則所拘束，且上開
    照片乃係員警就查獲之槍枝等物予以拍攝之照片，經核亦無
    違法取證之情事，並與被告被訴之寄藏可發射子彈具有殺傷
    力之空氣手槍之待證事實有關，亦應具有證據能力。
貳、實體方面：
一、上揭犯罪事實，業據被告於警詢、偵查及本院審理時坦承不
    諱（見偵查卷第12至14、43頁、本院卷第61頁），且經證人
    陳威霖於警詢、偵查中及查獲警員劉仁德於本院審理時證述
    明確（見偵查卷第18、51頁、本院卷第59頁反面、60頁），
    復有查獲照片2 幀在卷可佐（見偵查卷第25頁），此外，尚
    有前開具殺傷力之空氣手槍1 支、CO2 鋼瓶1 瓶、鋼珠子彈
    1 包及彈簧2 條扣案可資佐證，而扣案之空氣手槍，經送請
    內政部警政署刑事警察局以檢視法、性能檢驗法、動能測試
    法鑑驗認：「送鑑空氣槍1 枝（槍枝管制編號：0000000000
    號），認係氣體動力式槍枝，以外接高壓鋼瓶內氣體為發射
    動力，經以金屬彈丸測試3 次，其中彈丸（直徑6.0 ㎜、重
    量0.88g） 最大發射速度為151 公尺／秒，換算其單位面積
    動能為35焦耳／平方公分。殺傷力之定義：依據司法院秘書
    長81年6 月11日秘臺廳(二)字第06985 號函釋示：殺傷力的標
    準為在最具威力的適當距離，以彈丸可穿入人體皮肉層之動
    能為基準。殺傷力相關數據：(一)依日本科學警察研究所之研
    究結果，彈丸單位面積動能達20焦耳／平方公分，則足以穿
    入人體皮肉層。(二)本局對活豬作射擊測試結果，彈丸單位面
    積動能達24焦耳／平方公分，則足以穿入豬隻皮肉層」等情
    ，有該局98年3 月17日刑鑑字第0980028045號槍彈鑑定書1
    份附卷可稽（見偵查卷第46至47頁），是扣案空氣手槍之射
    擊單位面積動能已逾24焦耳／平方公分，足徵該支空氣手槍
    在搭配高壓鋼瓶及鋼珠之使用下，確實具有殺傷力無疑，堪
    認被告上開不利於己之自白與事實相符，應堪採信。本案事
    證明確，被告犯行堪以認定，應依法論科。
三、按寄藏與持有，均係將物置於自己實力支配之下，僅寄藏必
    先有他人之持有行為，而後始為之受寄代藏而已，故寄藏之
    受人委託代為保管，其保管之本身，亦屬持有，不過，此之
    持有係受寄之當然結果。又槍砲彈藥刀械管制條例係將「持
    有」與「寄藏」為分別之處罰規定，則單純之「持有」，固
    不包括「寄藏」，但「寄藏」之受人委託代為保管，其保管
    之本身所為之「持有」，既係「寄藏」之當然結果，法律上
    自宜僅就「寄藏」行為為包括之評價，不應另就「持有」予
    以論罪（最高法院74年臺上字第3400號判例要旨參照）。是
    核被告未經許可寄藏具有殺傷力之空氣手槍（含CO2 鋼瓶、
    鋼珠子彈及彈簧）之行為，係犯槍砲彈藥刀械管制條例第8
    條第4 項之未經許可寄藏可發射子彈具有殺傷力之空氣手槍
    罪。被告於犯罪後，在有偵查權限之警察機關尚不知其犯有
    寄藏具有殺傷力之空氣手槍之犯行前，主動向前來逮捕之員
    警坦承上開犯行，而自首並接受裁判之情，業據證人即警員
    劉仁德於本院審理時證述明確（見本院卷第59頁反面、60頁
    ），足認被告係對於未發覺之罪自首而受裁判，爰依刑法第
    62條前段之規定，減輕其刑。被告有如事實一之(一)所示之犯
    罪科刑及執行情形，有臺灣高等法院被告前案紀錄表在卷可
    稽，其於上開有期徒刑執行完畢後5 年內，故意再犯本案有
    期徒刑以上之罪，為累犯，應依刑法第47條第1 項之規定，
    並依法先加後減之。爰審酌被告未經許可寄藏空氣手槍，已
    危害人身安全、社會秩序，應予非難，惟兼衡其於寄藏期間
    並無其他犯罪目的，對於社會治安影響之程度非鉅，及被告
    犯罪後自首坦承犯行，已知悔悟等一切情狀，量處如主文所
    示之刑，並諭知罰金如易服勞役之折算標準，資為懲儆。
四、扣案之空氣手槍1 支（槍枝管制編號：0000000000號），認
    具有殺傷力（詳見前述），係違禁物，應依刑法第38條第1
    項第1 款之規定，宣告沒收。又扣案之CO2 鋼瓶1 瓶、鋼珠
    子彈1 包及彈簧1 條，係被告所有而供本案犯罪所用之物，
    亦經被告供明在卷，併依刑法第38條第1 項第2 款之規定，
    宣告沒收。
據上論斷，應依刑事訴訟法第299 條第1 項前段，槍砲彈藥刀械
管制條例第8 條第4 項，刑法第11條前段、第47條第1 項、第62
條前段、第42條第3 項前段、第38條第1 項第1 款、第2 款，判
決如主文。
本案經檢察官郭季青到庭執行職務。
中    華    民    國    98    年    8     月    31    日
                  刑事第十六庭  審判長法  官  許必奇
                                      法  官  陳明偉
                                      法  官  鄧雅心
以上正本證明與原本無異。
如不服本判決應於收受判決後10日內向本院提出上訴書狀，並應
敘述具體理由。其未敘述上訴理由者，應於上訴期間屆滿後20日
內向本院補提理由書（均須按他造當事人之人數附繕本）「切勿
逕送上級法院」。
                                      書記官  王小芬
中    華    民    國    98    年    8     月    31    日
附錄本案論罪科刑法條
槍砲彈藥刀械管制條例第八條
未經許可，製造、販賣或運輸鋼筆槍、瓦斯槍、麻醉槍、獵槍、
空氣槍或第四條第一項第一款所定其他可發射金屬或子彈具有殺
傷力之各式槍砲者，處無期徒刑或五年以上有期徒刑，併科新臺
幣一千萬元以下罰金。
未經許可，轉讓、出租或出借前項所列槍枝者，處五年以上有期
徒刑，併科新臺幣一千萬元以下罰金。
意圖供自己或他人犯罪之用，而犯前二項之罪者，處無期徒刑或
七年以上有期徒刑，併科新臺幣一千萬元以下罰金。
未經許可，持有、寄藏或意圖販賣而陳列第一項所列槍枝者，處
三年以上十年以下有期徒刑，併科新臺幣七百萬元以下罰金。
第一項至第三項之未遂犯罰之。


司法院資訊處製作；財團法人民間司法改革基金會備份。
